臺灣高等法院臺南分院民事裁定　　96年度抗字第90號
抗告人　乙○○
抗告人因相對人即債權人丁○○及併案債權人中國農民銀行股份
有限公司、板信商業銀行股份有限公司、鄭正欣與債務人甲○○
○、丙○○間拍賣抵押物強制執行事件，對於中華民國96年3月2
日臺灣臺南地方法院90年度執字第13799號駁回聲明異議之裁定
，提起抗告，本院裁定如下：
    主  文
抗告駁回。
抗告程序費用由抗告人負擔。
    理  由
一、按「第三人就執行標的物有足以排除強制執行之權利者，得
    於強制執行程序終結前，向執行法院對債權人提起異議之訴
    。」，強制執行法第15條第1項固定有明文。惟第三人異議
    之訴，以排除執行標的物之強制執行為目的，故同條所謂強
    制執行程序終結，係指對於執行標的物之強制執行程序終結
    而言，對於執行標的物之強制執行程序如已終結，則雖因該
    執行標的物之賣得價金不足抵償執行名義所載債權之全部，
    致執行名義之強制執行程序尚未終結，第三人亦不得提起異
    議之訴，對於執行標的物之強制執行程序，進行至執行名義
    所載債權之全部或一部，因對於執行標的物之強制執行達其
    目的時，始為終結，故執行標的物經拍賣終結而未將其賣得
    價金交付債權人時，對於該執行標的物之強制執行程序，不
    得謂已終結，第三人仍得提起異議之訴，但已終結之拍賣程
    序不能依此項異議之訴有理由之判決予以撤銷。故該第三人
    僅得請求交付賣得價金，不得請求撤銷拍賣程序（司法院院
    字第2776號解釋意旨參照）。
二、聲明異議及抗告意旨略以：抗告人為系爭建物（522、522之
    1、522之2、522之3、522之4、522之5建號）實際出資人，
    債務人丙○○僅是受僱負責興建之人，建好後汽車旅館雖由
    丙○○掛名為負責人，實際經營皆係抗告人，此有全體員工
    可證，本件當可依強制執行法第17條處理，而無須依同法第
    15條提起第三人異議之訴。抗告人請求原審法院撤銷本件執
    行程序，竟遭原審法院裁定駁回，為此提起抗告，請求廢棄
    原裁定云云。
三、經查：本件原執行債權人京城商業銀行股份有限公司（即台
    南區中小企業銀行股份有限公司）以台灣台南地方法院88年
    9月28日88年度拍字第3723號拍賣抵押物裁定暨其確定證明
    書為執行名義，請求原審法院拍賣執行債務人甲○○○所有
    坐落台南縣安定鄉○○段1393、1395地號土地，經原審法院
    以90年度執字第13799號受理執行在案。上開土地並於88年
    10月間經原審法院88年度執全字第3068號辦畢假扣押查封登
    記。嗣原執行債權人京城商業銀行股份有限公司將其對於執
    行債務人甲○○○、丙○○所有之本案債權，全部讓與相對
    人丁○○，相對人丁○○並另持台灣台南地方法院89年6月2
    8日88南院鵬執速字第18202號債權憑證，追加聲請執行債務
    人丙○○所有財產。另其他併案債權人中國農民銀行股份有
    限公司、板信商業銀行股份有限公司、鄭正欣等多名債權人
　　亦陸續對債務人甲○○○、丙○○聲請強制執行，均經原審
　  法院受理後併入本件執行程序。因系爭1393地號土地上有未
    保存登記建物（門牌號碼：台南縣安定鄉海寮村7之50號，
　　下稱系爭建物），經原審法院囑託台南縣新化地政事務所將
　  系爭未保存登記建物進行測量及辦理查封登記，並暫時編定
    為系爭台南縣安定鄉○○段522、522-1、522-2、522-3、52
　  2-4、522-5建號建物。嗣上開不動產經原審法院定於96年3
    月6日進行第三次拍賣程序，其中系爭1395地號土地由第三
    人方建文拍定；系爭1393地號土地暨其上系爭未保存登記建
    物（同段522、522-1、522-2、522-3、522-4、522-5建號）
    ，因無人應買，由相對人即執行債權人丁○○聲明承受各情
    ，此有相對人丁○○提出之台灣台南地方法院88年9月28日
    88年度拍字第3723號拍賣抵押物裁定暨其確定證明書、台灣
    台南地方法院89年6月28日88南院鵬執速字第18202號債權憑
    證影本、土地登記謄本、借據、他項權利證明書、抵押權設
    定契約書、債權讓與聲明書等各乙份，及原審法院96年3月6
    日拍賣不動產筆錄2份在卷足按，並經本院依職權調閱原審
    法院90年度執字第13799號強制執行卷宗（共4宗）查核無訛
    ，抗告人主張原審法院將坐落系爭1393地號土地上之系爭未
    保存登記建物併付拍賣乙節，堪信真正。
四、抗告意旨稱「系爭建物係伊所實際出資興建，並非債務人丙
    ○○所有，債權人不得對之強制執行，原審法院應依強制執
    行法第17條撤銷系爭建物之執行程序」云云。經查：
  (一)按強制執行法第17條固明定「執行法院如發見債權人查報之
    財產確非債務人所有者，應命債權人另行查報，於強制執行
    開始後始發見者，應由執行法院撤銷其執行處分。」，惟本
    條規定法院應撤銷執行程序，係指查報之財產確非債務人所
    有者而言。若該財產是否債務人所有尚待審認方能確定，執
    行法院既無逕行審判之權限，尤非聲明同法第12條所定之異
    議所能救濟，自應由主張有排除強制執行權利之第三人，提
    起執行異議之訴，以資解決（最高法院17年抗字第213號、
    17年抗字第60號、49年台抗字第72號判例意旨參照）。
  (二)抗告人雖主張「系爭建物為伊所有」，並舉全體員工為證云
    云，惟原審法院於92年9月25日查封系爭建物時抗告人在場
    曾稱：「這桂花村汽車賓館（即系爭建物）是丙○○和合夥
    人幾個人一起合蓋，並非甲○○○一人所有」，此有查封筆
    錄記載足憑（90年度執字第13799號執行卷第193頁），與抗
    告人上開之主張不符。此外，相對人即債務人丙○○曾以伊
    係「系爭建物之所有權人」為由，另案向原審法院對相對人
    寶島銀行等提起第三人異議之訴，請求撤銷執行程序，經原
    審法院調查得認定「系爭未保存登記建物確係債務人丙○○
    出資興建，丙○○自始取得建物所有權」，並以此為理由，
    判決相對人丙○○所提起第三人異議之訴勝訴並經確定在案
    ，此有原審法院95年度訴字第517號判決書暨確定證明書附
    卷可稽（90年度執字第13799號執行卷丙○○95年10月16日
    、95年11月29日陳報狀之附件），益徵系爭建物究否為抗告
    人所有，尚待審認方能確定，此與強制執行法第17條規定有
    間。從而，抗告人主張原審法院應依強制執行法第17條撤銷
    系爭建物之執行程序，洵無理由。
五、又查，本件執行標的物中之系爭1393地號暨其上522、522-1
    、522-2、522-3、522-4、522-5建號未保存登記建物（如原
    審法院第3次拍賣公告附表標別2所示），因無人應買，業由
    債權人丁○○於96年3月6日聲明承受在案，此有原審法院96
    年3月6日拍賣不動產筆錄在卷足按，業如上述，本件執行標
    的物（土地及建物）之拍賣程序已告終結。縱或抗告人主張
    系爭建物為伊所有係屬真正，依首揭說明，抗告人仍僅得請
    求交付賣得價金，並不得請求撤銷系爭拍賣程序，抗告人上
    開主張，亦無理由。
六、綜上所述，抗告人主張「系爭未保存登記建物係伊出資興建
    ，伊為所有權人，有足以排除強制執行之權利，原審法院誤
    系爭建物為債務人丙○○所有而為執行，係有錯誤」，為此
    向原審法院聲明異議，並聲請原審法院依強制執行法第17條
    規定撤銷本件執行程序，核無理由，原審裁定駁回抗告人之
    異議，並無違誤，抗告意旨指摘原裁定不當，求為廢棄改判
    ，非有理由，應予駁回。
結論：本件抗告為無理由，依強制執行法第三十條之一、民事訴
訟法第四百九十五條之一第一項、第四百四十九條第一項、第九
十五條、第七十八條裁定如主文。
中　　華　　民　　國　　96　　年　　4 　　月　　26　　日
                  民事第三庭　　審判長法　官  陳光秀
　　　　　　　　　　　      　　　　　法　官  莊俊華
　　　　　　　　　　　      　　　　　法　官  曾平杉
上為正本係照原本作成。
如不服本裁定，僅得於收受本裁定正本送達後10日內以適用法規
顯有錯誤為理由，向本院提出再抗告狀（須附繕本）依法應繳納
抗告費新台幣1千元，並委任律師為訴訟代理人，經本院許可後
始可再抗告於最高法院。
中　　華　　民　　國　　96　　年　　4 　　月　　27　　日
                                      書記官  葉秀珍
【附記】
民事訴訟法第495條之1第2項準用同法第466條之1第1、2項規定
：
(1)對於第二審判決上訴，上訴人應委任律師為訴訟代理人。但上
  訴人或其法定代理人具有律師資格者，不在此限。
(2)上訴人之配偶、三親等內之血親、二親等內之姻親，或上訴人
  為法人、中央或地方機關時，其所屬專任人員具有律師資格並
  經法院認為適當者，亦得為第三審訴訟代理人。
民事訴訟法第466條之2：
上訴人無資力委任訴訟代理人者，得依訴訟救助之規定，聲請第
三審法院為之選任律師為其訴訟代理人。
